# 记账本位币变更

提问人：liujing_619619 时间：2020-10-14 11:25:00
请教陈版主@chenyiwei 我们有个尼日利亚的客户， 2003 年成立至今均以奈拉及美元双币种（以奈拉做为记账本位币，以美元做为外币）报送国内母公司报表，由于其报表未经事务所审计，国内母公司从未合并过该境外子公司报表，即从未将外币报表折算为人民币报表。尼日利亚公司分别由中国境内股东及尼日利亚境内股东分别投资，中方投入资本为美元，尼方投入资本为奈拉，投资协议约定投资均为美元，尼日利亚公司想以 2017 年 12 月 31 日时点进行本位币变更，将记账本位币由奈拉变更为美元，按准则规定，资产负债应同时按即期汇率折算，不产生汇兑差异，请问分别以美元及奈拉注入的实收资本应如何处理？美元是否应按投入时的金额折算，产生的差异应记在哪个科目，谢谢。

回答人：chenyiwei
单纯就该境外子公司自身的记账本位币变更而言，权益项目的重新计算更多地是一个法律问题，要看其所在国当地对实收资本金额的折算有无具体规定。如果没有具体规定的，也可以按当日即期汇率折算；或者也可以按投入当日的历史汇率折算该实收资本，差额调整资本公积——资本溢价。

提问人：wangyanru~ 时间：2020-10-17 14:33:03
境内A公司的全资子公司B是香港注册的投融资平台，B公司之前以美元收购了一家境外上市公司C（境外上市公司的记账本位币为美元）10%的股权，还有一些美元借款，无其他经营活动，因此B公司的记账本位币为美元。现B公司将C公司的股权置出，置入以人民币记账的D公司32%的股权，以人民币购买。B公司账上现在剩下对D公司的投资以及一些美元借款，可以认定B公司的主要经济环境发生变化，变更记账本位币为人民币吗？

回答人：chenyiwei
主要的考虑是：B企业的收益和现金流主要受到境内还是境外经济环境的影响。
如果此前境外上市公司的业务主要在境外，其经营损益和现金流受到境外经济环境的影响较大；而现在新投资的D公司的主要经营业务和融资来源在境内，受到境内经济环境影响较大，则可以考虑认为B公司的主要经济环境发生变化，变更记账本位币为人民币。